【裁判字號】    98,重訴,195
【裁判日期】    991105
【裁判案由】    拆屋還地等
【裁判全文】
臺灣板橋地方法院民事裁定             98年度重訴字第195號
上  訴  人
即本訴被告
即反訴原告  己○
特別代理人  丁○○
上  訴  人
即本訴被告  龍暘企業有限公司
法定代理人  甲○○○
上二人共同
訴訟代理人  盧國勳律師
複  代理人  歐德芳律師
            陳貴德律師
上列抗告人因與相對人丙○○、鄭楊金珠、乙○○間請求拆屋還
地等事件，抗告人對於民國99年10月6 日本院所為之民事裁定提
起抗告，本院裁定如下：
    主  文
抗告駁回。
抗告費用由抗告人負擔。
    理  由
一、抗告意旨略以：
（一）按對法院核定之訴訟標的價額，得為抗告，民事訴訟法第
      77條之1第4項定有明文。另反訴之訴訟標的與本訴相同者
      ，反訴不另徵裁判費，同法第77條之15第1項亦有明文。
      基此，本訴與反訴應否合併計算上訴利益，應屬有關訴訟
      標的價額核定範圍，抗告人自得提起抗告，合先敘明。
（二）相對人即本訴原告於原審以無權占有為由，基於所有權之
      法律關係，訴請本訴被告即抗告人己○拆屋還地，及本訴
      被告龍暘企業有限公司自坐落台北縣三重市○○○段菜寮
      小段439-10地號（下稱系爭土地）上之地上物遷出。抗告
      人己○則利用本訴程序提起反訴，主張就系爭土地已因時
      效取得地上權登記請求權存在及系爭土地全體共有人應容
      忍抗告人己○辦理時效取得地上權登記。因本訴與反訴所
      主張者，均為兩造間就系爭土地之所有權能關係，然因本
      訴訟標的之範圍大於反訴，故反訴之上訴，不應另行核定
      訴訟標的價額並徵第二審裁判費。乃原裁定為上訴利益訴
      訟標的價額核定時，竟分開計算本訴與反訴之上訴利益並
      分別核定訴訟標的價額及第二審裁判費，揆諸上開說明，
      自屬錯誤，爰提起抗告請求廢棄原裁定云云。
二、按本訴與反訴之訴訟標的相同者，反訴不另徵收裁判費，民
    事訴訟法第77條之15定有明文。經查，本件相對人丙○○、
    鄭楊金珠、乙○○向本院提起拆屋還地等事件，其訴訟標的
    為民法第767 條規定，訴之聲明為抗告人應將坐落於系爭土
    地之地上物拆除，將土地返還相對人丙○○、戊○○○、乙
    ○○及其他共有人。抗告人嗣於本院審理中提起反訴請求系
    爭土地全體共有人應容忍抗告人就系爭土地辦理地上權登記
    ，而其訴訟標的為民法第772 條準用第769 條時效取得地上
    權之規定，足見抗告人所提之反訴與相對人之本訴，訴之聲
    明與訴訟標的均不同，應無民事訴訟法第77條之15規定之適
    用，抗告意旨謂相對人所提之本訴與抗告人所提之反訴訴訟
    標的完全相同云云，容有誤解，並不足採。
三、又抗告人於第一審反訴請求確認地上權登記請求權存在，及
    系爭土地全體共有人應容忍抗告人辦理時效取得地上權登記
    。嗣本院於98年12月23日裁定反訴訴訟標的價額為新臺幣（
    下同）3,931,200 元，應徵第一審反訴裁判費40,006元；抗
    告人無異議即繳納，亦有收據可憑，足徵反訴價額為3,931,
    200 元。嗣本院判決駁回抗告人反訴請求，抗告人全部上訴
    ，反訴訴訟標的既於第一審已恆定，本應不得抗告，則本院
    核定反訴價額為3,931,200 元，並命抗告人繳納反訴部分第
    二審裁判費60,009元，並無不合。
四、從而，原裁定依法並無不合之處，抗告意旨指摘原裁定不當
    ，聲明廢棄，為無理由，應予駁回，爰裁定如主文。
中    華    民    國    99    年    11    月    5     日
                  民事第二庭    法  官  張谷輔
以上正本係照原本作成
本件不得再抗告
中    華    民    國    99    年    11    月    5     日
                                書記官  郭群裕

司法院資訊處製作；財團法人民間司法改革基金會備份。
